臺灣高等法院臺中分院刑事判決　　　　94年度上訴字第1649號
上　訴　人　臺灣南投地方法院檢察署檢察官
被　　　告　乙○○
指定辯護人　本院公設辯護人　甲○○
上列上訴人因被告偽造有價證券案件，不服臺灣南投地方法院94
年度訴字第244號中華民國94年6月9日第一審判決 （起訴案號：
臺灣南投地方法院檢察署93年度偵字第3197號、94年度偵字第86
3號），提起上訴，本院判決如下：
    主  文
原判決撤銷。
乙○○連續意圖供行使之用，而偽造有價證券，處有期徒刑貳年
，緩刑伍年。附表所示偽造之支票拾肆張均沒收。
    事  實
一、乙○○係丙○○之前夫（民國「下同」80年3月14日結婚）
    ，婚姻關係存期間，因其等所經營凱順汽車材料行調度資金
    之需，曾先後持丙○○所申辦第一商業銀行埔里分行、支票
    存款帳號3463─0、戶名丙○○之空白支票多張 （數量不詳
    ），質以向案外人宋兆武擔保借款 。90年7月20日，乙○○
    、丙○○離異，乙○○次第償還借款，因此陸續取回如附表
    所列票號之空白支票。92年9月間某日 ，乙○○於南投縣埔
    里鎮某處，拾得年籍不詳之張秀美印章一枚後，竟意圖為自
    己不法之所有，侵占入己（本部分犯行 ，已逾1年追訴時效
    ）。92年年底，乙○○為購買貨物營運，然資金短絀，竟基
    於偽造有價證券之概括犯意，於92年年底間，連續在南投縣
    埔里鎮○○路260號住處，以上開拾得張秀美印章，及丙○
    ○離婚後所留下丙○○印章，先後簽發如附表所列之支票，
    作為償付貨款或其他用途使用，而持向第三人行使。
二、案經丙○○訴由臺灣南投地方法院檢察署檢察官偵查起訴。
    理  由
一、上述犯罪事實，業據被告於原審及本院審理時坦白承認，核
    與證人即告訴人丙○○、宋兆武於偵查時證述之情節相符，
    並有如附表所示之支票（含原本、影本）以及第一商業行94
    年9月9日（94）一里字第79號函並退票理由單2份在卷可稽
    ，以及『張秀美』印章一顆等物扣案可資佐證，足認其自白
    與事實相符，本件事證明確，被告犯行足以認定，應依法論
    科。
二、核被告所為，係犯刑法第201條第1項之偽造有價證券罪。被
    告盜蓋拾得之張秀美印章，及丙○○離婚後所留下丙○○印
    章，簽發如附表所列之支票，其盜蓋印章為偽造有價證券之
    階段行為，不另論罪；另被告所偽造有價證券支票之行為，
    其偽造後復持以行使，行使之低度行為，為偽造之高度行為
    所吸收，應不另論罪，又偽造支票持以付貨款，以取得票面
    價值之對價，仍屬行使偽票行為，亦不另論詐欺罪。被告多
    次偽造有價證券之行為，時間緊接，所犯罪名相同，顯係基
    於概括之犯意為之，為連續犯，爰依刑法第56條之規定以一
    罪論，並加重其刑。附表編號13及14之偽造有價證券雖未經
    起訴，惟與本件被告經起訴之偽造有價證券犯行，有連續犯
    之裁判上一罪關係，為起訴效力所及，本院自得併予審判，
    附予敘明。又被告因生意週轉不靈，一時需款孔急，欠缺周
    詳考慮致罹重典，其已於事後坦承犯行，深具悔悟之意，而
    被告偽造有價證券之數量雖多，然金額非至鉅，與一般擾亂
    金融秩序之經濟犯罪者迥異，且事發後亦已將款項清償予被
    害人，取回支票原本（見原審94年6月15日審理筆錄）是審
    酌其犯罪情狀，實堪憫恕，如科以其最低度之刑，猶嫌過重
    ，爰依刑法第59條之規定，酌量減輕其刑，並先加後減。
三、原審判決認被告罪證明確予以論罪科刑，固非無見，惟、
    原審判決疏未及審酌被告偽造附表編號13及14之有價證券犯
    行，尚有未洽。、又被告侵占張秀美之印章為92年9月間
    ，本件起訴之時間為94年3月22日，已逾刑法第80條第1項第
    5款之追訴時效，檢察官對此並未為起訴，原審判決誤就被
    告侵占遺失物部分為論罪，即有違誤。、原審判決於理由
    欄誤將「張秀美」載為「陳秀美」復有未洽。、扣案如附
    表編號8所示偽造支票，原審疏未說明，應予沒收之理由，
    亦有違誤。檢察官據告訴人丙○○之請求上訴主張本件另有
    被告偽造之支票4紙，未經原審審酌，且原審判決僅量處被
    告有期徒刑2年，並宣告緩刑4年，顯屬量刑過輕等語，指摘
    原審判決不當，經查上訴意旨除另有附表編號13及14之有價
    證券係被告偽造，業經詳如上開理由欄所示，而應認檢察官
    據告訴人丙○○之請求上訴有理由外，本件被告於原審既坦
    承確有偽造有價證券，只是偽造張數不詳，並非未坦承偽造
    附表編號13及14之有價證券，而檢察官據告訴人丙○○之請
    求上訴意旨所指之另2張，經本院令被告以及告訴人提出均
    未能查得（詳見本院審理卷第79頁），且函查相關銀行以及
    被告所提可能有其他支票之臺灣南投地方法院公設辯護人，
    亦均未能查得檢察官據告訴人丙○○之請求上訴主張之另2
    張偽造有價證券，有臺灣南投地方法院94年度辯字第46號影
    印卷一宗及合作金庫銀行埔里分行94年10月21日合金埔存字
    第0940006081號函1份在卷可稽。且被告確已努力償還債，
    有負責表清單5張、清償上游廠商協調會議紀錄表、互助會
    會員名冊、汽車動產抵押契約書1張在卷可稽（詳見原審卷
    第28頁），而告訴人丙○○亦於本院陳稱：「我只要回復我
    的信用就好了」等語（詳見本院審理卷第81頁），職是之故
    ，原審判決予以量處被告有期徒刑2年，尚難認有何違誤，
    惟檢察官據告訴人丙○○之請求就此部分上訴之理由，雖無
    理由，但原審判決既有上開可議之處，自應由本院將原審判
    決予以撤銷改判，並審酌被告並無前科，有臺灣高等法院被
    告全國前案紀錄表、刑案資料查註紀錄表各一份在卷可查，
    其素行良好，犯罪動機係因一時失察所致，且犯後已坦承犯
    行，態度尚稱良好，及其犯罪情節、手段等一切情狀，仍量
    處被告有期徒刑2年。末查，被告前未曾受有期徒刑以上刑
    之宣告，有台灣高等法院被告全國前案紀錄表、刑案資料查
    註紀錄表各一份在卷可按；其因一時急需用款，偶罹刑典，
    事後已坦承犯行，深具悔意，經此偵審程序並刑之宣告後，
    應知警惕而無再犯之虞，本院因認暫不執行其刑為當，仍予
    以宣告緩刑，用啟自新。扣案如附表編號1至6、編號8、編
    號10、編號11所示偽造之支票，及未扣案如附表編號7、9、
    12、13、14所示偽造之支票，不問屬於犯人與否，均應依刑
    法第205條規定諭知沒收。至於各該支票上偽造之張秀美、
    丙○○等印文，既為票據之一部分，因支票業已宣告沒收，
    則就其印文部分，毋庸另為宣告沒收，併予敘明。另扣案之
    張秀美印章一枚，雖供被告持以供本件犯罪所用，然非屬被
    告所有，應不為沒收之諭知。
據上論斷，應依刑事訴訟法第369條第1項前段、第364條、第299
條第1項前段，刑法第201條第1項、第205條、第56條、第59條、
第74條第1款，罰金罰鍰提高標準條例第1條前段，判決如主文。
本案經檢察官丁○○到庭執行職務
中　　華　　民　　國　　94　　年　　11 　月　　29 　　日
            刑事第三庭  審判長法  官  王  增  瑜
                              法  官  陳  欣  安
                              法  官  胡  忠  文
上列正本證明與原本無異。
如不服本判決應於收受送達後十日內向本院提出上訴書狀，其未
敘述上訴之理由者並得於提起上訴後十日內向本院補提理由書（
均須按他造當事人之人數附繕本）。
                              書記官  陳  麗  玉
中　　華　　民　　國　　94　　年　　11 　月　　30 　　日
附錄法條：
中華民國刑法第201條
意圖供行使之用，而偽造、變造公債票、公司股票或其他有價證
券者，處三年以上十年以下有期徒刑，得併科三千元以下罰金。
行使偽造、變造之公債票、公司股票或其他有價證券，或意圖供
行使之用，而收集或交付於人者，處一年以上七年以下有期徒刑
，得併科三千元以下罰金。
中華民國刑法第205條
偽造、變造之有價證券、郵票、印花稅票、信用卡、金融卡、儲
值卡或其他相類作為提款、簽帳、轉帳或支付工具之電磁紀錄物
及前條之器械原料及電磁紀錄，不問屬於犯人與否，沒收之。
附　表
第一商業銀行埔里分行支票存款戶　戶名：丙○○
┌──┬────┬────┬─────┬────────┐
│    │支票號碼│        │          │                │
│編號│        │發票日期│ 票面金額 │使用之發票人印章│
│    │ＰＢ　　│        │          │                │
├──┼────┼────┼─────┼────────┤
│ 1　│0000000 │93.6.10.│　 15100　│張秀美          │
├──┼────┼────┼─────┼────────┤
│ 2　│0000000 │93.5.31.│　 25000　│丙○○          │
├──┼────┼────┼─────┼────────┤
│ 3　│0000000 │93.6.30.│　 28500　│丙○○          │
├──┼────┼────┼─────┼────────┤
│ 4　│0000000 │93.6.30.│　 22000　│張秀美          │
├──┼────┼────┼─────┼────────┤
│ 5　│0000000 │93.6.30.│　 56300　│張秀美          │
├──┼────┼────┼─────┼────────┤
│ 6　│0000000 │93.6.30.│　 53000　│張秀美          │
├──┼────┼────┼─────┼────────┤
│ 7　│0000000 │93.6.30.│　 13000　│張秀美          │
├──┼────┼────┼─────┼────────┤
│ 8　│0000000 │93.6.30.│　 60000　│張秀美          │
├──┼────┼────┼─────┼────────┤
│ 9　│0000000 │93.6.30.│　　8000　│丙○○          │
├──┼────┼────┼─────┼────────┤
│ 10 │0000000 │93.7.31.│　　7000　│張秀美          │
├──┼────┼────┼─────┼────────┤
│ 11 │0000000 │93.9.5. │　 10000　│張秀美          │
├──┼────┼────┼─────┼────────┤
│ 12 │0000000 │93.9.5. │　 32000　│張秀美          │
├──┼────┼────┼─────┼────────┤
│ 13 │0000000 │93.9.15 │　 12000　│丙○○          │
├──┼────┼────┼─────┼────────┤
│ 14 │0000000 │93.9.30 │　 12000　│簽章均不符      │
│    │        │        │          │戶名為丙○○    │
└──┴────┴────┴─────┴────────┘
                                                      Ａ
